【裁判字號】    90,交聲,222
【裁判日期】    901122
【裁判案由】    聲明異議
【裁判全文】
臺灣臺南地方法院交通事件裁定                      九十年度交聲字第二二二號
    移送機關  交通部公路局嘉義區監理所台南監理站
    受處分人  甲○○
    即異議人
右列受處分人因違反道路交通管理處罰條例案件，對於交通部公路局嘉義區監理所台
南監理站九十年十月八日所為之裁決處分（處分案號：南監五字第裁七四—Ｚ000
00000號），聲明異議，本院裁定如左：
    主  文
原處分撤銷。
甲○○不罰。
    理  由
一、本件原處分意旨略以：受處分人即異議人甲○○於民國九十年八月二十一日下午
    四時四十八分許，駕駛車牌號碼Ｊ三—一一六七號自用小客車，途經國道一號高
    速公路北上二九九公里九百公尺處時，因違規利用路肩超車行駛，經內政部警政
    署國道公路警察局第四警察隊警員攔檢而開單舉發，移送機關即交通部公路局嘉
    義區監理所台南監理站，嗣後復以異議人違規事實明確，乃依道路交通管理處罰
    條例第三十三條第一項之規定，裁處異議人罰鍰新台幣三千元，並依同條例第六
    十三條第一項第一款之規定，記違規點數一點之處分等語。
二、受處分人即異議人甲○○則辯稱：前述時、地，其因所駕駛之車輛電力設備故障
    ，無法正常行駛，乃在高速公路路肩，以閃雙黃燈之方式，並以時速二十五公里
    左右之速度緩慢行駛，其並非利用路肩欲超越前車；另嗣後其所駕駛之小客車，
    並經汽車修理廠檢修證明，確有始動馬達無法充電等情形，顯見其無利用路肩超
    車之違規情事等語。
三、經查
    （一）本件受處分人即異議人甲○○雖不否認有於右述時、地，駕駛前開自用小
          客車，於途經國道一號高速公路北上二九九公里九百公尺處時，在路肩行
          駛之事實，且經證人即當日開單舉發本違規事件之內政部警政署國道公路
          警察局第四警察隊警員林獻雄，於本院調查時到庭證述無誤（參見本院九
          十年十一月九日訊問筆錄）。然而，另一證人即本件事發當日，異議人駕
          車下交流道後，前往檢修該小客車之汽車檢修廠修護員李隆勇，則於本院
          調查時到庭具結證稱：「（法官問：是否於九十年八月二十一日開證明單
          給異議人？）是的，當天他的車到我店裡時是無法充電，起動馬達亦無法
          啟動，當時我沒有替他修復，因為它說他要趕著去國道高速公路警察局第
          四隊，他要我開一張證明書給他，說要拿去第四隊給警察當證據的，我從
          來沒有開過這種證明書，但是因他拜託我替他開證明，我才替他開的……
          」等語（同上開訊問筆錄參照），據此並參見卷附之證人李隆勇所簽寫之
          順弘汽車有限公司九十年八月二十一日汽車檢修檢修收據上，確有記載前
          述小客車「無法充電、使動馬達無法啟動」等內容，顯見異議人所駕駛之
          上開小客車，於本件案載之違規日期，確有電力設備故障等情事。
    （二）再者，證人林獻雄警員另亦證述：「……當時我們是停在戰備跑道路邊，
          異議人當時閃雙黃燈速度很慢開路肩過來，異議人前面沒有車輛，我們即
          行攔車，異議人下車告訴我們說他車子壞了……」等語（同前述訊問筆錄
          參照），基此可知，受處分人即異議人甲○○於右開時、地，係因其所駕
          駛之小客車，電力設備故障而無法正常行駛，乃以閃雙黃燈之方式，低速
          在高速公路上之路肩緩慢向前行駛，嗣後並於違規地點附近之交流道下高
          速公路，而前往檢修廠檢修，故異議人並無違規利用高速公路路肩超車行
          駛之行為，應堪認定。至異議人之所以駕車行駛該路段之路肩，則係為免
          其故障之小客車影響正常車流，始將車輛駛離主線車道，並在路肩緩慢行
          駛，以便循此方式下交流道而離開高速公路，是其駕車行駛高速公路路肩
          之行為，經查亦非無由。
    （三）綜上所述，足見本件受處分人即異議人甲○○前開所辯，應堪採信。而異
          議人於前述時、地，既無上述原處分意旨所指之利用路肩超車之違規情形
          ，則本件異議人之異議，經核實有理由，原處分予以裁罰，於法即有未合
          ，故應由本院裁定將原處分撤銷，並另為異議人不罰之諭知，以資適法。
四、據上論斷，應依道路交通案件處理辦法第二十條前段，裁定如主文。
中    華    民    國      九十      年      十一      月      二十二    日
                              臺灣臺南地方法院交通法庭
                                  法  官    陳  志  成
右正本證明與原本無異
如不服本裁定應於送達後五日內向本院提出抗告狀
                                  書記官    謝  國  欽
中    華    民    國      九十      年      十一      月      二十二    日


司法院資訊處製作；財團法人民間司法改革基金會備份。
